臺灣高等法院刑事判決　　　　　　　　　　　　　九十一年度上訴字第一九一二號
　　上　訴　人　臺灣基隆地方法院檢察署檢察官
　　被　　　告　丙○○
　　指定辯護人　本院公設辯護人
右上訴人因被告殺人等案件，不服臺灣基隆地方法院九十年度重訴字第七號，中華民
國九十一年五月二十二日第一審判決（起訴案號：臺灣基隆地方法院檢察署九十年度
偵字第二二一五號）提起上訴，本院判決如左：
    主  文
原判決關於殺人及定應執行刑部分撤銷。
丙○○殺人，處無期徒刑，褫奪公權終身。
    事  實
一、丙○○因登山與邱妙寬相識，曾多次至邱妙寬位於基隆市○○○路一三一之二三
    號二樓住處幫忙修理水電，於民國九十年五月十九日上午十時五十二分，丙○○
    受託至邱妙寬住處換裝日光燈管，經邱妙寬稱熱水器亦需修理，丙○○遂於同日
    下午三時十八分，復至該處，向邱妙寬表示熱水器修理費用需新台幣（下同）一
    千五百元，其間二人在陽台置物間閒談時，因邱妙寬對丙○○稱其縱慾過度，造
    成性無能，老婆會跑掉，要拿藥給丙○○吃等語，丙○○竟心生不滿，萌生殺人
    之犯意，以長度約三、四十公分之木梯橫棍朝邱妙寬頭部猛力敲擊，使之頭部遭
    受鈍挫傷，因邱妙寬仍與丙○○爭吵，丙○○遂至邱妙寬家中廚房拿取菜刀，邱
    妙寬發覺情形不對，欲往屋外逃命行至大門前時，丙○○旋持前開菜刀，自邱妙
    寬背後以該刀刃切割邱妙寬頸部，致使邱妙寬因「頭部鈍挫傷」及「割喉」致呼
    吸性休克及出血性休克當場死亡。丙○○見邱妙寬死亡後，竟基於為自己不法所
    有之概括犯意，先竊取邱妙寬生前所有之勞力士金錶乙只，並換取邱妙寬之襯衣
    離開該處；迨於同日十八時零四分許，丙○○食髓知味，又於重返現場清理血跡
    時，竊取邱妙寬生前所有之除濕機二台載運回家，放置在其位於基隆市○○街一
    六三巷七號住處後方空屋內藏放；同日十九時許返家後，隨即夥同不知情之其妻
    甲○○（按業經檢察官為不起訴處分）及小孩，三人共乘機車乙輛，至台北市○
    ○區○○路一０六巷一號「大和當鋪」典當所竊得之勞力士金錶乙只，得款四萬
    五千元，交由甲○○花用後尚餘四千元；嗣於同日二十二時四十三分許，丙○○
    恐殺人之事東窗事發，另行基於遺棄屍體之犯意，騎乘機車，攜帶二件雨衣，前
    往邱妙寬之住處，惟因屍體太重徒手無法搬離，遂下樓至全統電器行借手拖車及
    紙箱，再度於同日二十二時五十一分進入邱妙寬住處，然其一人仍無法搬離邱妙
    寬屍體，復於二十三時二十八分，偕同不知情並患有重度智障之闕和丁（按業經
    檢察官為不起訴處分），共同前往邱妙寬住處，將邱妙寬之屍體以床單包裹後，
    自上開處所內房間之窗戶外，朝一樓停車場車道緩緩放下，但因闕和丁一時失手
    ，屍體即自樓上向下快速墜落，造成邱妙寬屍體頭部骨頭碎裂，再由二人共乘機
    車載運至基隆市○○路早起會山區對面擋土牆下之草叢丟棄，翌日（五月二十日
    ）丙○○重回該處，以自備之圓鍬、鋤頭等工具就地埋藏邱妙寬屍體，以期掩人
    耳目（以上連續竊盜及遺棄屍體部分，業經判決確定）。嗣邱妙寬家屬鄭秀美返
    家後發覺有異，經調閱邱妙寬住處大樓之監視錄影帶後發現丙○○於九十年五月
    十九、二十日多次進出邱妙寬住處，涉嫌重大，始循線查獲上情，並扣得丙○○
    殺害邱妙寬所使用之上開菜刀乙把。
二、案經基隆市警察局第四分局報請台灣基隆地方法院檢察署檢察官偵查起訴。
    理  由
一、訊據被告丙○○對於其在前開時、地殺害被害人邱妙寬，致邱妙寬死亡等情，坦
    承不諱，核與證人即被害人家屬乙○○、鄭秀美指訴情節相符，被告前開借手拖
    車及紙箱，並經證人張孝義證述明確，被告前開典當金錶，亦經證人劉麗鳳證明
    屬實，被告前揭搬運屍體之事，亦經證人楊宗寶、劉素梅、楊慧真、闕和丁分別
    證述明確，被告於前揭時地前往被害人之住處及拿金錶典當之情，亦據證人甲○
    ○證明屬實（見基隆市警察局第四分局刑事案件偵查卷宗─下稱警卷，臺灣基隆
    地方法院檢察署九十年度相字第一九四號卷宗─下稱相字卷─第八頁背面、第九
    頁，臺灣基隆地方法院檢察署九十年度偵字第二二一五號卷─下稱偵字卷─第八
    頁至十頁、第三四頁背面、第三五頁，原審九十年十月三日訊問筆錄），復有卷
    附現場照片、贓證物認領保管收據、搜索扣押證明筆錄、保管收據、台灣大哥大
    0000000000號通聯紀錄、現場圖、監視錄影帶翻拍比對表、翻拍照片
    影本、大和當舖登記簿，菜刀一把（見警卷第七四頁至第一四六頁，原審卷第八
    三頁至第八八頁、第一三二頁至第一三四頁，外放證物）可資佐憑；又本件被害
    人邱妙寬遇害之住處，雖經被告丙○○自承曾擦拭清理，然偵查中經檢察官至現
    場勘驗，目視所及現場仍舊斑斑血跡，大門入口處之對講機，及客廳內擺設之木
    櫃屏風、花架、桌椅及天花板均遺留有明顯之血液噴濺痕跡，地面亦有大範圍擦
    拭過之血液暈染現象，且勘查現場桌椅並無身體撞擊痕跡或血跡及血跡噴濺遍佈
    型態，據檢察官指揮刑事警察局鑑識科人員至現場勘查，研判：「１、客廳木櫃
    屏風下方血跡多為較低位置之中速噴濺血點，顯示死者曾在該處受到攻擊，且由
    血源高度判斷，受攻擊時可能採半坐或半臥姿態。２、客廳屏風北側木櫃桌面上
    發現數滴血跡，回溯其方向，認係於入門走道上，木櫃屏風、椅背旁，以立姿揮
    舞所形成，以致血跡沿花瓶、桌面及地面均造成同向血斑。．．４、客廳沙發附
    近、大理石桌面、桌角等處，以O─Tolidne檢測血跡，均呈陰性反應，且未發現
    明顯撞擊痕跡，無法證明死者曾撞擊該處。．．６、大門東側對講機上方噴濺血
    點，均為細密垂直噴濺之中速血點，由其高度、形態判斷，擬為死者站立面向該
    處，咳血噴濺所形成，且死者當時尚未倒地，有向門外求救之可能。７、大門東
    側對講機上方三處疑似凶器砍擊痕跡，由方向型態判斷，砍擊時可能係右手持沾
    有血跡之兇器。８、大門內外均沾染血跡，由高度、型態判斷，噴濺當時死者已
    受傷，且不排除死者當時已步出大門門檻外，但遭被告控制進入屋內。綜合現場
    血液噴濺痕、被害人傷勢、可疑兇器痕跡、疑似血液檢測結果等研判，死者係於
    客廳屏風木櫃旁至大門間遭歹徒以兇器攻擊頭部、頸部，且被害人在頸部受傷後
    ，曾欲往大門外奔逃（造成對講機上之咳血）」等情，有現場勘查暨物證鑑驗報
    告（見外放證物）可考，再本件被害人邱妙寬經檢察官會同法務部法醫研究所法
    醫師蕭開平解剖鑑驗並至案發現場勘查，認定：「現場由客廳至門口處有不同程
    度之血跡噴濺痕，由較細密均勻噴濺血痕存於大門內面，結果死者主要有三至四
    處外傷，即左顴（頰部）、左顳及疑似頂骨外，尚有主要致命之頸部割喉傷，推
    定死者疑遭被告以鈍物撞擊頭、臉部，死者由客廳逃至門口途中，遭被告由背後
    以利刃割喉，因血流入氣管，在死前掙扎時，吐噴氣管之血液於大門內面牆上，
    死者頭部顱骨破裂有局部生前反應，應為生前頭部遭鈍擊後，被告移棄屍體時，
    屍體由高處落地，並因頭顱頂部墜地時，造成屍體之顱骨粉碎性顱骨骨折，故綜
    合研判：死者之死亡轉機為『呼吸性休克』，死亡原因為『頭部鈍挫傷』及『割
    喉』致『呼吸性休克及出血性休克』，死亡方式為『他殺』」等情，則有法務部
    法醫研究所鑑定書（見偵字卷第四五至五四頁）足稽，可知依前開刑事警察局鑑
    識科及法務部法醫研究所對本件死者屍體、命案現場及相關物證所為驗斷，採相
    同結論，均認定死者死亡前曾遭鈍器敲擊頭部，欲往門外逃命時又遭利刃割喉，
    另衡以現場大門旁對講機上血跡噴濺痕之高度，與死者身高相近，且由該噴濺型
    態觀察係「咳血」所造成，自堪信被告供稱其以長度約三、四十公分之木梯橫棍
    ，朝被害人邱妙寬頭部猛力敲擊，使之頭部遭受鈍挫傷，因被害人邱妙寬仍與之
    爭吵，其遂至被害人邱妙寬家中廚房拿取菜刀，此時被害人發覺情形不對，欲往
    屋外逃命行至大門前時，被告即持菜刀，自邱妙寬背後以該刀刃切割邱妙寬頸部
    ，致使邱妙寬因「頭部鈍挫傷」，及「割喉」致呼吸性休克及出血性休克當場死
    亡之自白，與事實相符，又菜刀屬危險之工具，若持之往人之身體要害部位之頸
    部割殺，足以致人於死，又以木梯橫棍朝人之頭部要害部位猛力敲擊，亦足以奪
    人之生命，乃一般人所知之事實，被告對此週知之事實自不得諉為不知，被告以
    木梯橫棍朝邱妙寬頭部猛力敲擊，及以菜刀，自邱妙寬背後以該刀刃切割邱妙寬
    頸部，致使邱妙寬因「頭部鈍挫傷」及「割喉」致呼吸性休克及出血性休克當場
    死亡，其殺意甚堅，足證被告主觀上確具殺人之犯意甚明，被害人邱妙寬之死亡
    與被告之上開之行為有相當之因果關係，本件事證明確，被告之犯行堪以認定。
三、核被告丙○○所為上開殺害被害人邱妙寬之行為，係犯刑法第二百七十一條第一
    項之殺人罪。
四、原審以被告犯罪事證明確，認被告上開犯行應成立殺人罪，原非無見，然於量刑
    時就被告所犯殺人罪部分量處有期徒刑十六年，褫奪公權六年，惟按殺人者，處
    死刑、無期徒刑或十年以上有期徒刑，又主刑之種類如左：三、有期徒刑：二月
    以上十五年以下，但遇有加減時，得減至二月未滿，或加至二十年，刑法第二百
    七十一條第一項、第三十三條第三款分別定有明文，原審就被告所犯殺人罪部分
    ，於未敘明有何法律上得加重事由之情形下，量處有期徒刑十六年，已逾有期徒
    刑之上限，於法尚有未合，檢察官就被告所犯殺人罪部分提起上訴，認被告手段
    兇殘，指摘原判決量刑太輕，為有理由，且原判決亦有前揭之可議，應由本院就
    原判決關於被告殺人部分予以撤銷改判，其所定執行刑因改判，已無可附麗，一
    併予以撤銷，爰審酌被告與被害人邱妙寬平日並無仇隙，竟因與被害人間言語齟
    齬即率爾剝奪人命，被告既自承被害人尚表示要拿藥給其服用等語在卷（見本院
    九十一年七月三十日審理筆錄），顯足認被害人對被告亦有關心之情，被告仍以
    殘忍之「割喉」手法將被害人殺害，犯行令人髮指，惟被告犯罪後於偵審中坦承
    殺人犯行，表示悔悟，尚無處以死刑之極刑必要，及被告之智識程度、犯罪動機
    、目的、犯罪所生危害、犯罪後之能度等一切情狀，量處被告無期徒刑，並依刑
    法第三十七條第一項之規定，宣告褫奪公權終身。扣案之本案菜刀一把（九十年
    度證字第八一三號扣押物品清單，偵字第二二一五號卷第二十九頁），雖係被告
    供本件殺人犯罪所用之物，惟係取自被害人之住處，非被告所有，不得宣告沒收
    ，其餘另扣案之鋤頭、圓鍬各一個，均係被告所有供已確定之遺棄屍體犯罪所用
    之物，業經被告供承在卷，已於該罪中併依法宣告沒收，至雨鞋（綠長統）一雙
    、鎯頭一把、鴨嘴扳手一把、水管扳手一把、另外之菜刀一把、運動服及黑色長
    褲各一件、血衣一件等，則均非供本件犯罪所用之物，均不另為沒收之宣告。
據上論斷，應依刑事訴訟法第三百六十九條第一項前段、第三百六十四條、第二百九
十九條第一項前段、第二百七十一條第一項、第三十七條第一項判決如主文。
本案經檢察官蔡瑞宗到庭執行職務。
中      華      民      國      九十一      年      八    月    十三    日
                              臺灣高等法院刑事第十七庭
                                  審判長法  官  陳  正  雄
                                        法  官  許  錦  印
                                        法  官  許  宗  和
右正本證明與原本無異。
如不服本判決應於收受送達後十日內向本院提出上訴書狀，其未敘述上訴之理由者並
得於提起上訴後十日內向本院補提理由書（均須按他造當事人之人數附繕本）。
                                        書記官  廖  艷  莉
中      華      民      國    九十一    年      八      月      二十    日
附錄    本判決論罪科刑法條：
刑法第二百七十一條第一項
殺人者，處死刑、無期徒刑或十年以上有期徒刑。
